【裁判字號】    97,上易,1400
【裁判日期】    970819
【裁判案由】    妨害公務
【裁判全文】
臺灣高等法院刑事判決                97年度上易字第1400號
上  訴  人  台灣桃園地方法院檢察署檢察官
被      告  乙○○
上列上訴人因被告侮辱公署案件，不服台灣桃園地方法院96年度
簡上字第612 號，中華民國97年3月7日第一審判決（聲請簡易判
決處刑案號：台灣桃園地方法院檢察署95年度偵字第8884號），
提起上訴，本院判決如下：
    主  文
上訴駁回。
    理  由
壹、程序方面
一、按當事人、代理人或辯護人於法院調查證據時，知有第 159
    條第1 項不得為證據之情形，而未於言詞辯論終結前聲明異
    議者，視為有前項之同意，刑事訴訟法第159條之5 第2項定
    有明文，證人甲○○於警詢、偵查之證述、證人洪上賜於偵
    查之證述及證人林言謙於95年4月4日出具之職務報告，未經
    公訴人、被告於本院言詞辯論終結前對上開證人證述之證據
    能力聲明異議，並經本院審酌上開證詞認為適當，自均得採
    為證據。另本案所引用之卷內書證，經核並無公務員違法取
    得情形，且公訴人、被告亦未於本院言詞辯論終結前聲明異
    議，亦均得採為本案證據，核先敘明。
貳、實體分面
一、公訴意旨略以：被告於民國（下同）95年4月3日晚間11時35
    分，在桃園縣龜山鄉○○街37巷4 號住處大樓前，因酒後不
    滿該大樓2 樓住戶甲○○擅自在該大樓樓頂搭蓋鴿舍飼養鴿
    子，且屢未清除鴿子排放糞便，嚴重影響住處環境衛生，遂
    在該處大聲咆哮叫囂，妨害附近住戶安寧，為穿著制服之桃
    園縣政府警察局龜山分局大林派出所所長林言謙、警員洪上
    賜據報前往處理，俟林言謙、洪上賜到場後，洪上賜表明身
    分並上前規勸被告，詎被告因此心生不悅，基於妨害公務之
    犯意，於警員依法執行職務之際，以當場出手施強暴之方式
    ，猛力拉扯林言謙穿著反光背心，扯下該背心黏貼反光部分
    ，致令不堪使用，且林言謙所有置放胸前之NOKIA 牌行動電
    話並因此摔落在地（毀損部分未據告訴，上開妨害公務執行
    罪經原審判處有期徒刑3月，減為有期徒刑1月又15日，如易
    科罰金，以銀元300元折算1日之部分，被告並未上訴而確定
    。），林言謙、洪上賜隨後帶同被告返回桃園縣龜山鄉○○
    路158號大林派出所處，被告復咆哮叫囂，於翌日（即95年4
    月4日）凌晨0時40分許，在上址大林派出所辦公室處，當場
    就近於辦公室牆壁邊隨地便溺，足以貶低桃園縣政府警察局
    之社會評價，因認被告涉犯刑法第140條第2 項、第1項侮辱
    公署罪嫌等語。
二、按犯罪事實應依證據認定之，無證據不得認定其犯罪事實；
    不能證明被告犯罪者，應諭知無罪之判決，刑事訴訟法第15
    4條第2項、第301條第1項各定有明文。再按事實之認定，應
    憑證據，如未能發現相當證據，或證據不足以證明，自不能
    以推測或擬制之方法，以為裁判基礎；在訴訟上用以證明事
    實之證據，須於通常一般之人均不致於有所懷疑，而得確信
    其為真實之程度者，始得據以為有罪之認定，倘其證明尚未
    達到此一程度，而有合理之懷疑性存在，致使無從為有罪之
    確信時，即應為無罪之判決，最高法院40年臺上字第86號、
    76年臺上字第4986號分別著有判例。
三、公訴意旨認被告涉犯上開罪名，無非以證人洪上賜之證述、
    桃園縣政府警察局龜山分局大林派出所所長林言謙、警員洪
    上賜於95年4 月4日共同出具之職務報告書、被告便溺照片2
    張等為論據；訊據被告堅詞否認有何侮辱公署犯行，並辯稱
    ：當天我到警局之前有喝酒，我為了醒酒喝了很多水，我在
    警局被銬在警局的牆壁，我有向3 名警員說要去上廁所，請
    求了約10分鐘，但警員都置之不理，我是真的忍不住才會隨
    地小便，我不是故意的，且事後我有表明我會處理乾淨，後
    來志工媽媽就來打掃，我還有一直跟志工媽媽表示歉意等語
    。
四、經查：
  (一)被告於95年4月3日夜間11時35分許，在桃園縣龜山鄉○○村
    ○○街37巷4號大樓前，因酒後不滿該大樓2樓住戶甲○○擅
    自在該大樓樓頂搭蓋鴿舍飼養鴿子，且屢未清除鴿子排放糞
    便，嚴重影響住處環境衛生，遂在該處大聲咆哮叫囂，妨害
    附近住戶安寧，經桃園縣政府警察局龜山分局大林派出所所
    長林言謙、警員洪上賜到場處理，在規勸被告時，林言謙遭
    被告拉扯反光背心，林言謙的行動電話因而摔落在地，被告
    涉嫌上開妨害公務執行之犯行，為警帶至大林派出所調查，
    並銬在派出所辦公室牆壁旁，詎被告於翌日凌晨零時40分許
    ，在大林派出所辦公室內小便等情，業經被告於警詢、偵查
    中及原審審理中坦承不諱，核與證人洪上賜於偵查中、原審
    審理中證述之情節大致相合（台灣桃園地方法院檢察署95年
    度偵字第8884號偵查卷第34、35頁、原審卷第27至31頁），
    並有被告小便遺留尿漬在地之現場照片2 張（前揭偵查卷21
    頁）在卷可參。
  (二)被告辯稱隨地小便係因尿急，並無侮辱公署之意思等情，經
    查，被告於留置在大林派出所期間之情形，業經證人洪上賜
    於原審審理中證稱：「被告被帶到大林派出所時，當天有所
    長林言謙及同事謝文貫、我在派出所內，被告精神狀況不是
    很好，講話很大聲，一直爭論我們為何帶他到派出所，之後
    我們就把被告銬在牆壁旁邊，被告說要尿尿之後，我就把手
    邊工作放下，而我當時在把照的相片拉到電腦準備列印，我
    走過去問被告時，被告也沒有跟我說很急，我沒有看到被告
    小便的情形，因為我看到時已經一堆尿了，被告小便的位置
    是在被銬地點的地上，當天有錄影，但因為畫面已久，已被
    覆蓋」等語（原審卷第27至31頁），而經原法院簡易庭向大
    林派出所調取當天被告在警局留置期間與警員對話之錄音帶
    （原法院簡易庭為保存便利性，已將錄音帶轉拷成錄音光碟
    ），被告於大林派出所辦公室內小便前與警員之對話大略如
    下：「楊（即被告）：... 我可不可以尿尿一下？我想尿尿
    ，ㄟ我要尿尿，不讓我尿尿喔，可不可以尿尿一下？（有門
    聲、鑰匙聲）警：等一下等一下，在忙等一下喔。楊：再不
    尿尿我要尿尿了，不方便喔？ㄟ我要尿尿，我要講一句比較
    實在的，我已經交代我的朋友，我如果有事情你也會有事情
    啦！呂（即甲○○）：對啦，我很怕啦！楊：我比你更怕啦
    ，我跟你說，我有事情你也有事情，今天要是我... 我說一
    句實在的啦... 今天大家鄰居，我若有事情你也有事情啦！
    你若有事情我也有事情啦！呂：不要給我恐嚇。楊：對啦，
    我不會給你恐嚇，啊你有事情我也有事情啊，我哪有給你恐
    嚇？對不對？我有事情你也有事情，你有事情我也有事情啊
    ，難道不是嗎？我不敢閃耶，我已經交代中壢的朋友我閃都
    不敢閃耶，我都交代好了，我連閃都不敢閃。楊：... 我知
    道如何處理。警：剛剛不是要上廁所嗎？楊：鄰居，我要馬
    上回家，鄰居，我要馬上回家，你可以打電話給那個中壢仁
    愛派出所那個張所長，ㄟ鄰居，我要上廁所了，都已經十分
    鐘了他都不給我上廁所，我要在這邊尿尿囉！你到時候要當
    人證喔！（尿尿聲）」，有原法院簡易庭96年10月8 日勘驗
    筆錄在卷可參（原法院95年度桃簡字第2432號卷第12至36頁
    ），自上開警員洪上賜之證述及錄音譯文內容可見被告在大
    林派出所內小便前，已有向警員為上廁所之請求，再觀被告
    自第一次請求要上廁所的時間距離被告實際小便的時間，經
    原審合議庭審理中勘驗上開錄音帶轉錄光碟，被告開始說「
    我可不可以尿尿一下」之語的光碟時間是「36分14秒」，被
    告在警局發出小便的聲音的光碟時間是「41分10秒」，自被
    告說要上廁所至被告在警局內小便的時間止，大約有4 分56
    秒左右等情，有原審97年2 月22日勘驗筆錄在卷足參（原審
    卷第35、36頁），觀之被告於大林派出所內手銬在牆壁旁，
    行動不自由，被告如欲上廁所，必須由警協助解開手銬始得
    為之，而被告確有向警請求上廁所之舉動，衡情被告至警局
    前已有飲酒、喝水等情，有便意乃人之常情，且自被告請求
    解尿至其尿出在地，亦有近5 分鐘之期間，顯見被告辯稱當
    時是因尿急而在大林派出所內小便之事，足堪採信。再者，
    如被告確有以在派出所內小便侮辱公署之意思，被告大可直
    接小便在地，甚至隨處噴灑尿液，何須先行向警請求？被告
    既已有請求在先，事後亦僅在被告被銬處原處小便，留下尿
    漬在地，實難認其主觀上有侮辱大林派出所或貶低大林派出
    所社會評價之意思。
  (三)本件檢察官上訴意旨略以：「原審判決被告侮辱公署部分無
    罪，固非無見，惟查：被告在大林派出所意識清楚，被告說
    話的聲音非常清楚，且條理分明，有錄音帶1 卷為證。觀之
    被告在派出所要求打電話有8次，要求喝水有3次，要求上廁
    所只有1次，而警察洪上賜自被告說要上廁所後4分56秒即立
    刻詢問被告：剛剛不是要上廁所嗎？此時被告竟然沒有立即
    回答要上廁所，被告說『鄰居，我要馬上回家，鄰居，我要
    馬上回家，你可以打電話給那個中壢仁愛派出所那個張所長
    』，而是講一些與上廁所無關的話，足見被告當時尚未尿急
    ，否則於警員詢問是否要上廁所時，被告應立即回應說是，
    豈有講一些與上廁所無關的話之理？又被告尿尿後，警員問
    被告為何在這邊尿尿，被告的回答是『你們等著寫報告啊，
    我不管。』並無向警員致歉的意思，而是要警員寫報告，足
    認被告在派出所尿尿的行為是故意的，故意尿尿且要警員寫
    報告，找警員之麻煩，作為伊被警員帶到派出所之報復方法
    。綜上所述，被告確有侮辱公署之犯行」云云。經查：被告
    固有要求打電話8次，要求喝水3 次，要求上廁所僅1次，惟
    在場警員並未馬上如被告所請，予以打電話、喝水或上廁所
    ，被告未立即回答要上廁所，乃因被告酒後思慮已非有條理
    、清楚，其要求回家亦可達上廁所之目的，自不能以此遽論
    故意隨地便溺，再者被告便溺前因妨害公務始被移送至大林
    派出所，而與承辦員警有所爭執，並心生不滿，其於便溺後
    ，以「你們等著寫報告」等語出言揶揄，乃發洩其不滿情緒
    ，尚難據此推論其便溺之始即具侮辱公署之犯意，上開上訴
    意旨，尚乏證據足證被告確有侮辱公署之犯行，附此敘明。
    綜上所述，本件難認被告有以隨地小便之方式侮辱公署之犯
    意，又無其他積極證據可資認定被告確有侮辱公署犯行，揆
    諸前揭法律及判例意旨，本件被告應屬犯罪不能證明。
五、原審認原法院簡易庭對被告之論罪科刑判決，於法未合，以
    被告上訴意旨為有理由，因而撤銷原法院簡易庭有罪之判決
    ，並自為被告無罪之判決，認事用法，核無不合，檢察官上
    訴意旨，仍執陳詞，指摘原判決不當，求予撤銷改判，為無
    理由，應予駁回。
據上論斷，應依刑事訴訟法第368條，判決如主文。
本案經檢察官羅榮乾到庭執行職務。
中    華    民    國    97    年    8     月    19    日
                  刑事第三庭  審判長法  官  蔡秀雄
                                    法  官  謝靜恒
                                    法  官  許文章
以上正本證明與原本無異。
不得上訴。
                                    書記官  蔡慧娟
中    華    民    國    97    年    8     月    19    日


司法院資訊處製作；財團法人民間司法改革基金會備份。
